【裁判字號】    91,重訴,41
【裁判日期】    920312
【裁判案由】    損害賠償
【裁判全文】
臺灣高等法院高雄分院民事判決  九十一年度重訴字第四一號
    原    告    甲○○
    被    告    乙○○
右當事人間請求損害賠償事件，經刑事庭移送前來，本院判決如左：
      主      文
被告應給付原告新台幣壹仟參佰伍拾貳萬元及自民國八十八年七月十九日起至清償日
止按週年利率百分之五計算之利息。
原告其餘之訴駁回。
訴訟費用由被告負擔。
前開第一項，於原告以新台幣肆佰捌拾萬元提供擔保後，得假執行。
原告其餘假執行之聲請駁回。
      事      實
甲、原告方面：
一、聲明：被告應給付原告新台幣（以下同）一千四百三十二萬七千四百零三元及自
    原告房屋被查封之翌日（民國八十八年七月十九日）起至清償日止按週年利率百
    分之五計算之利息。願供擔保請准宣告假執行。
二、陳述：
（一）被告乙○○係大樑建設有限公司（以下簡稱大樑公司）之負責人，於民國八十
      四年十一月三日將大樑公司所有信託登記於該公司之投資人陳淑娟名下之坐落
      於高雄市○鎮區○○段一九七三地號及地上建物即門牌號碼高雄市○鎮區○○
      路一○四號之四層房屋一棟，以一千四百萬元出售予原告甲○○，由其公司職
      員李毓臺出面與原告訂約，雙方並委任代書林福文辦理移轉登記之相關事宜及
      撰擬買賣合約書，約定於簽約當日之八十四年十一月三日交付定金四百萬元，
      同年十一月二十日交付第一期款四百萬元，同年十一月三十日交付第二期款四
      百萬元，第三期款約定向銀行貸款二百萬元，同時又約定該房地原向高雄區中
      小企業銀行股份有限公司（下稱高雄中小企銀）所設定之最高限額抵押權一千
      五百十二萬元，應於同年十一月三十日即交付第二期款時辦理塗銷完畢。詎被
      告基於為自己不法所有之意圖，明知其本身及大樑公司因財務週轉困難，已無
      清償塗銷上開房地抵押債務之能力，致不可能依買賣契約所約定之期限完成抵
      押權之塗銷，仍隱瞞此情，使原告陷於錯誤，而與原告簽訂上開買賣契約，並
      使原告依約交付定金、第一期、第二期價金共計一千二百萬元後，繼續於八十
      五年四月十一日、十月二十九日，交付一百九十二萬元（其中所扣除之八萬元
      係大樑公司應給予原告介紹他人買受該公司房屋之佣金）之第三期款。嗣原告
      於八十六年初經高雄中小企銀通知上開抵押貸款之利息未繳始知受騙。
（二）被告前開詐騙原告房地買賣價金所犯詐欺罪行，業經鈞院九十一年度上易字第
      四五一號刑事判決其罪刑確定在案。原告除損失購屋款一千四百萬元外，又因
      高雄市稅捐稽徵處三民分處查獲原告以自用住宅退稅之上開房地，因抵押貸款
      未清償遭銀行聲請法院拍賣而有自登記日起於五年內再行移轉之情形，故應追
      繳原退稅款三十二萬七千四百零三元，致原告再蒙受此項損失，合計共受損害
      一千四百三十二萬七千四百零三元，應由被告負責賠償。
乙、被告方面：
    被告未於言詞辯論期日到場，亦未提出書狀作何聲明或陳述。
丙、本院依職權函調本院九十一年度上易字第四五一號與臺灣高雄地方法院九十年度
    易字第二○號刑事案卷，及臺灣高雄地方法院檢察署八十八年度偵字第一九一六
    七號、第二八三三○號偵查卷。
      理      由
一、被告未於言詞辯論期日到場，核無民事訴訟法第三百八十六條各款所烈情形，爰
    依原告之聲請，由其一造辯論而為判決。
二、查原告主張前開受被告詐欺房地買賣價金，被告業經本院刑事判決處以詐欺罪刑
    確定之事實，已據引用本院九十一年度上易字第四五一號刑事判決為據，並經本
    院函調上開刑事案卷及偵查卷核明屬實。被告在刑案中雖否認有詐欺犯行，辯稱
    ：公司對與原告同期購買房屋之買受人，均有依約定正常交屋，並塗銷抵押權設
    定，原告係因房屋尾款二百萬元未繳，才遲未辦理抵押權之塗銷，後因欲辦理塗
    銷時，公司財務已經發生困難云云。然查被告對於前開與原告訂立系爭房地買賣
    契約及原告已依約如期交付定金、第一期款、第二期款價金之事實並不否認，而
    依該契約第六條約定該房地原向高雄中小企銀所設定之最高限額抵押權一千五百
    十二萬元，應於同年十一月三十日即交付第二期款時辦理塗銷完畢，但原告繳交
    第二期尾款四百萬元後，被告並未依約塗銷上述之抵押權設定，亦為被告在刑案
    中所供明，足證被告心存不法所有意圖收取原告交付之價金一千二百萬元後，卻
    迄不依約辦理塗銷上述之抵押權設定。至尾款二百萬元乃係被告未將原告所購房
    屋之排水、地板等瑕疵修繕完畢，且經原告一再催促，主動聯絡被告之公司始由
    大樑公司職員李毓臺於八十五年十月二十九日向原告收取，此情亦有收據一紙附
    於偵查卷內足稽（第一九六一七號卷五七頁），均足證被告所辯係卸責之詞，不
    足採信；況被告所為係犯詐欺罪亦經本院上開刑事判決被告罪刑確定在案，以上
    刑案卷內證據資料均可供本院採擇認定。則原告主張因被告所為詐欺侵權行為而
    受損害，堪認為真實。從而，原告依侵權行為法律關係請求被告賠償房地價金之
    損害一千四百萬元及自原告受損害即房屋被查封之翌日即民國八十八年七月十九
    日起至清償日止按週年利率百分之五計算之利息，自屬有據。惟被告於本院上開
    刑案審理時已給付原告四十八萬元，為原告所不爭，並有上開刑事案卷可憑，此
    部分款項自應自原告請求數額中扣除，則原告可請求賠償數額為一千三百五十二
    萬元。至原告所主張之自用住宅退稅款三十二萬七千四百零三元之損失部分，既
    非因被告直接侵權行為所致，其請求被告賠償自無理由，不能准許。
三、原告陳明願以供擔保為條件，請准為假執行之宣告，經核就原告勝訴部分並無不
    當，爰酌定相當擔保金額宣告之；至原告敗訴部分，其假執行之聲請已失其所附
    ，應予駁回。
四、據上論結：本件原告之訴為一部有理由、一部無理由，合依民事訴訟法第三百八
    十五條第一項前段、第三百九十條第二項、第七十九條但書判決如主文。
中      華      民      國    九十二    年      三      月      十二    日
                                      臺灣高等法院高雄分院民事第五庭
~B1審判長法官  蔡明宛
~B2法      官  黃科瑜
~B3法      官  林健彥
右為正本係照原本作成。
如對本判決上訴，須於判決送達後二十日內向本院提出上訴狀，其未表明上訴理由者
，應於上訴後二十日內向本院提出上訴理由書（均須按他造當事人之人數附繕本）。
上訴時應提出委任律師或具有律師資格之人之委任狀，並依附註條文規定辦理。
中      華      民      國    九十二    年      三      月    十四      日
~B法院書記官  葉淑華
附註：
民事訴訟法第四百六十六條之一：
對於第二審判決上訴，上訴人應委任律師為訴訟代理人，但上訴人或其法定代理人具
有律師資格者，不在此限。
上訴人之配偶、三親等內之血親、二親等內之姻親，或上訴人為法人、中央或地方機
關時，其所屬專任人員具有律師資格並經法院認為適當者，亦得為第三審訴訟代理人。
第一項但書及第二項情形，應於提起上訴或委任時釋明之。


司法院資訊處製作；財團法人民間司法改革基金會備份。
